【裁判字號】    95,交易緝,14
【裁判日期】    951222
【裁判案由】    過失傷害
【裁判全文】
臺灣臺北地方法院刑事判決           95年度交易緝字第14號
    公  訴  人  臺灣臺北地方法院檢察署檢察官
    被      告  乙○○
上列被告因過失傷害案件，經檢察官聲請以簡易判決處刑（95年
度偵字第1299號），因本院認不宜逕以簡易程序處刑，改依通常
程序審理，被告於準備程序期日就被訴事實為有罪陳述，本院合
議庭裁定由受命法官獨任進行簡式審判程序，判決如下：
    主  文
乙○○從事業務之人，因業務上之過失傷害人者，處有期徒刑肆
月，如易科罰金，以銀元佰元即新臺幣玖佰元折算壹日。
    事  實
一、乙○○前因過失傷害案件，經臺灣板橋地方法院以八十九年
    度交簡字第二十號判決有期徒刑四月確定，於民國（下同）
    九十年一月八日徒刑執行完畢出獄，復因違反毒品危害防制
    條例案及犯侵占案，經臺灣士林地方法院以八十九年度簡字
    第八八號、九十二年度簡字第三七三號分別判決有期徒刑四
    月、六月確定，於九十三年九月二十五日因縮刑期滿執行完
    畢。其於福來達實業有限公司任職期間，即九十四年五月二
    十一日上午四時五十五分許，駕駛福來達實業有限公司車號
    為ＱＵ－一二九一號自小客貨車，前往臺新大樓清運垃圾途
    中，沿臺北市中山區○○○路由北往南方向行駛，本應注意
    汽車行車速度應依限速標誌或標線之規定，且依當時情況，
    亦無不得注意之情形，竟疏未注意，以時速七十公里超速行
    駛，而在行經臺北市○○街、中山北路路口時，撞擊沿中山
    北路由南往北方向行駛而左轉上揭交叉路口之李文環（業經
    臺灣高等法院判決無罪確定）所駕駛車牌號碼ＦＨ－一二八
    五六號自小客車右後方尾部，衝力致上開自小客車一百八十
    度迴轉，撞擊當時遇紅燈臨停在錦西街及中山北路口，分別
    由甲○○所騎乘車牌號碼ＦＶＬ－一七一號重型機車及張碧
    夏所騎乘車牌號碼ＪＣ九－八八九號重型機車，致使甲○○
    及張碧夏均人車倒地，甲○○因而受有左側第五、六肋骨閉
    鎖性骨折血胸、胸壁挫傷及左手深度撕裂傷等傷害（張碧夏
    部分未據告訴）。乙○○肇事後即留在現場，並由李文環撥
    打一一九報警，警方獲報隨即到現場處理，乙○○於前來處
    理之警員於未知犯人無何人之前，即當場承認其係肇事人，
    進而接受裁判。
二、案經被害人甲○○訴請臺北市政府警察局中山分局報告臺灣
    臺北地方法院檢察署檢察官偵查後聲請簡易判決處刑，經本
    院改依通常程序審理。
    理  由
一、本件係經被告於準備程序期日為有罪之陳述，而經本院合議
    庭裁定由受命法官獨任以簡式審判程序加以審理，則依據刑
    事訴訟法第二百七十三條之二、同法第一百五十九條第二項
    之規定，不適用傳聞法則有關限制證據能力之相關規定；並
    得依同法第三百十條之一，或第三百十條之二準用同法第四
    百五十四條之規定，製作略式判決書，依法僅需記載犯罪事
    實、證據名稱及應適用之法條，並得以簡略方式為之，如認
    定之犯罪事實、證據及應適用之法條，與檢察官聲請簡易判
    決處刑書或起訴書之記載相同者，得引用之，合先敘明。
二、上揭犯罪事實，業經被告乙○○於本院審理時坦承不諱（本
    院卷九十五年十二月八日審判筆錄），核與被害人張碧夏於
    警詢時之指訴；同案被告李文環於警詢時、偵查中及本院審
    理時所為之供述；證人（即告訴人）甲○○於警詢時之指訴
    、偵查中以證人身分具結所為之證述情節均核相符，並有道
    路交通事故調查報告書二紙、交通事件談話記錄表四紙、道
    路交通事故補充資料表、現場圖各一紙及現場照片十四張、
    交通事故肇事人自首情形記錄表一紙、臺北市車輛行車事故
    鑑定委員會九十三年三月十六日北鑑審字第○九五三○○三
    四六○○號函送之鑑定意見書一份在卷可稽。而告訴人因本
    件交通事故受有上揭傷害，復有馬偕紀念醫院出具之乙種診
    斷證明書一紙存卷可憑。綜上所述，足認被告自白與事實一
    致，本件事證明確，被告前揭犯行，堪以認定，應依法論科
    。
三、按行為後法律有變更者，適用行為時之法律。但行為後之法
    律有利於行為人者，適用最有利於行為人之法律，刑法第二
    條第一項定有明文。本件被告行為後，刑法總則編於九十四
    年二月二日大幅修正公布後，並於九十五年七月一日正式施
    行，而刑法第二條第一項固修正為「行為後法律有變更者，
    適用行為時之法律，但行為後之法律有利於行為人者，適用
    最有利於行為人之法律」，此乃為與刑法第一條罪刑法定主
    義相互契合，而貫徹法律禁止溯及既往原則，係規範行為後
    法律變更所生新舊法律比較適用之準據法，故刑法第二條第
    一項雖經修正，但因屬適用法律之準據法，本身即無所謂比
    較新舊法之問題，應逕適用裁判時之修正施行後刑法第二條
    之規定以決定適用之刑罰法律。又本次刑法修正之比較新舊
    法，應就罪刑有關之共犯、未遂犯、想像競合犯、牽連犯、
    連續犯、結合犯，以及累犯加重、自首減輕暨其他法定加減
    原因（如身分加減）與加減例等一切情形，綜其全部罪刑之
    結果而為比較（最高法院九十五年五月二十三日九十五年度
    第八次刑庭會議決議意旨可資參照）。（一）、按刑法第二
    百八十四條第二項前段業務過失傷害罪，法定刑得科銀元一
    千元以下罰金，據修正後刑法施行法增訂第一條之一：「中
    華民國九十四年一月七日刑法修正施行後，刑法分則編所定
    罰金之貨幣單位為新臺幣。九十四年一月七日刑法修正時，
    刑法分則編未修正之條文定有罰金者，自九十四年一月七日
    刑法修正施行後，就其所定數額提高為三十倍。但七十二年
    六月二十六日至九十四年一月七日新增或修正之條文，就其
    所定數額提高為三倍」（按新增訂刑法施行法第一條之一規
    定，僅係替代罰金罰鍰提高標準條例部分條文，與罰金罰鍰
    提高標準條例罰金額度相同，只是貨幣單位由銀元改成新臺
    幣，並不發生有利、不利之問題，亦非法律變更刑度之條文
    ，並無比較新舊法之問題，應逕予適用，附此說明。）及刑
    法第三十三條第五款修正為：「罰金：新臺幣一千元以上，
    以百元計算之」等規定，修正後刑法第二百八十四條第二項
    前段業務過失傷害罪，所得科處之罰金刑最高為新臺幣三萬
    元、最低為新臺幣一千元，然而，依被告行為時之刑罰法律
    ，即罰金罰鍰提高標準條例第一條前段規定之提高倍數十倍
    及刑法第三十三條第五款規定之罰金最低額一元予以計算，
    該罪之罰金刑最高為銀元一萬元，最低額為銀元一元，若換
    算為新臺幣，最高額雖與新法同為新臺幣三萬元，然最低額
    僅為新臺幣三十元。因此，比較上述修正前、後之刑罰法律
    ，自以被告行為時關於科處罰金刑之法律較有利於被告。（
    二）、被告行為時之刑法第六十二條規定：「對於未發覺之
    罪自首而受裁判者，減輕其刑。但有特別規定者，依其規定
    。」而修正後之刑法第六十二條則規定：「對於未發覺之罪
    自首而受裁判者，得減輕其刑。但有特別規定者，依其規定
    。」經比較修正前、後之自首之規定，以修正前之規定，亦
    即自首必減輕其刑之情形，較有利於被告。（三）、被告行
    為時之刑法第四十七條第一項規定：「受有期徒刑之執行完
    畢，或受無期徒刑或有期徒刑一部之執行而赦免後，五年以
    內再犯有期徒刑以上之罪者，為累犯，加重本刑至二分之一
    」，而修正後之刑法第四十七條第一項規定限於行為人之再
    犯係出於故意者，始有累犯加重規定之適用，本件被告受有
    期徒刑執行完畢後五年以內，因過失犯本件有期徒刑以上之
    罪，依修正前之刑法第四十七條第一項規定，應構成累犯。
    惟依修正後刑法第四十七條第一項之規定，被告之過失傷害
    犯行不構成累犯，經比較修正前、後刑法之規定，當以修正
    後之刑法之規定，較有利於被告。（四）、準此，因被告依
    行為時之刑法規定應成立累犯，將使最重主刑即有期徒刑之
    部分加重至二分之一，然依修正後刑法之規定不成立累犯，
    最重主刑不予加重，而被告雖依行為時之刑法自首之規定「
    應減」其刑，但依修正後刑法規定亦「得減」其刑；又罰金
    刑最低數額提高部分，僅影響行為人之財產法益，較諸累犯
    加重因足以提高有期徒刑之刑度而影響到自由法益，其影響
    較小，綜合上述各條文修正前、後之比較，揆諸前揭最高法
    院決議及修正後刑法第二條第一項前段、後段規定，應適用
    修正後刑法之規定，較有利於被告。
四、按刑法上所謂業務，係指個人基於其社會地位繼續反覆所執
    行之事務，包括主要業務及其附隨之準備工作與輔助事務在
    內。此項附隨之事務，並非漫無限制，必須與其主要業務有
    直接、密切之關係者，始可包含在業務概念中，而認其屬業
    務之範圍（最高法院八十九年臺上字第八○七五號判例意旨
    可資參照）。查：被告係駕駛公司車輛為清運垃圾之工作，
    其所從事之駕駛行為，當可認係被告基於其社會地位繼續反
    覆所執行之事務，堪可認定被告為從事業務之人，其因過失
    行為致告訴人受傷，係犯刑法第二百八十四條第二項前段業
    務過失傷害罪。檢察官聲請簡易判決處刑書認被告係涉犯刑
    法第二百八十四第一項之過失傷害罪，應有誤會。經被告當
    庭供述上情後，而由蒞庭檢察官於九十五年十二月八日，在
    社會事實同一之範圍內，當庭變更起訴法條為刑法第二百八
    十四條第二項前段之業務過失傷害罪，並經本院依法告知被
    告所涉犯之前開罪名，本院即無庸再依刑事訴訟法第三百條
    變更起訴法條，附此說明。又本件被告為汽車駕駛人，無駕
    駛執照駕車，因而致告訴人受有前揭傷害，業經本院認定屬
    實，自應依道路交通管理處罰條例第八十六條第一項規定加
    重其刑至二之一。另本件車禍於報案時，未報明肇事人姓名
    ，經臺北市政府警察局中山分局警員陳培政據報前往處理，
    被告當場向警員承認自己即為肇事人乙情，有臺北市○○○
    ○○道路交通事故肇事人自首情形紀錄表乙紙附卷可憑（見
    偵查卷第五十九頁），堪認被告犯罪後，在有偵查犯罪職權
    之機關未發覺犯人為何人前，即自首為肇事人，且於事後接
    受審判，經核符合刑法第六十二條前段自首要件，爰依法減
    輕其刑，並先加後減之。爰審酌被告有前科（惟依修正後刑
    法第四十七條規定未構成累犯），此有臺灣高等法院被告前
    案紀錄表一份附卷可稽，其素行非佳，又其以駕駛自小貨車
    清運垃圾為業，行經市區道路，竟超速行駛，造成告訴人受
    傷害，犯罪所生之危害非輕，又係通緝到案，且尚未與告訴
    人就本件車禍之民事賠償達成和解，惟斟酌其犯罪後坦承犯
    行，態度良好，尚知悔悟及其生活狀況與智識程度等一切情
    狀，量處如主文所示之刑。又按被告行為時之刑法第四十一
    條第一項前段係規定：「犯最重本刑為五年以下有期徒刑以
    下之刑之罪，而受六個月以下有期徒刑或拘役之宣告，因身
    體、教育、職業、家庭之關係或其他正當事由，執行顯有困
    難者，得以一元以上三元以下折算一日，易科罰金」，又被
    告行為時之易科罰金折算標準，修正前罰金罰鍰提高標準條
    例第二條（現已刪除）規定，就其原定數額提高為一百倍折
    算一日，故本件被告行為時之易科罰金折算標準，應以銀元
    一百元以上三百元以下折算一日，經折算為新臺幣後，應以
    新臺幣三百元以上九百元以下折算為一日。惟九十五年七月
    一日修正公布施行之刑法第四十一條第一項前段則規定：「
    犯最重本刑為五年以下有期徒刑以下之刑之罪，而受六個月
    以下有期徒刑或拘役之宣告者，得以新臺幣一千元、二千元
    或三千元折算一日，易科罰金」，均較原新臺幣九百元折算
    一日為高。故比較修正前、後之易科罰金之折算標準，自以
    九十五年七月一日修正公布施行前之規定，較有利於被告，
    依刑法第二條第一項前段規定，爰依修正前刑法第四十一條
    第一項前段規定，併諭知易科罰金之折算標準，以示儆懲。
據上論斷，應依刑事訴訟法第二百七十三條之一第一項、第二百
九十九條第一項前段，道路交通管理處罰條例第八十六條第一項
，刑法第十一條前段、第二條第一項、第二百八十四條第二項前
段、第六十二條前段、修正前刑法第四十一條第一項前段，刑法
施行法第一條之一，修正前罰金罰鍰提高標準條例第二條，現行
法規所定貨幣單位折算新臺幣條例第二條，判決如主文。
本案經檢察官楊榮宗到庭執行職務。
中     華     民     國    95   年    12    月   22   日
                         刑事第十六庭 法  官  徐千惠
上正本證明與原本無異。
如不服本判決，應於判決送達後10日內向本院提出上訴狀（應抄
附繕本）。告訴人或被害人如對於本判決不服者，應具備理由請
求檢察官上訴，其上訴期間之計算係以檢察官收受判決正本之日
期為準。
                                      書記官  蕭承信
中    華    民    國    95    年    12    月    25    日
附錄本案論罪科刑法條全文：
中華民國刑法第二百八十四條第二項（過失傷害罪）
從事業務之人，因業務上之過失傷害人者，處一年以下有期徒刑
、拘役或一千元以下罰金，致重傷者，處三年以下有期徒刑、拘
役或二千元以下罰金。


司法院資訊處製作；財團法人民間司法改革基金會備份。
